臺灣臺北地方法院民事裁定
111年度消債清字第23號
聲  請  人  
即債務人    李慧莪  
代  理  人  葉力豪律師(法扶律師)
上列當事人因消費者債務清理事件聲請清算，本院裁定如下：
    主  文
債務人李慧莪自中華民國一百一十一年二月十八日下午四時起開
始清算程序。
命司法事務官進行本件清算程序。
    理  由
一、按債務人不能清償債務或有不能清償之虞者，得依本條例所
    定更生或清算程序，清理其債務；債務人對於金融機構負債
    務者，在聲請更生或清算前，應向最大債權金融機構請求協
    商債務清償方案，或向其住、居所地之法院或鄉、鎮、市、
    區調解委員會聲請債務清理之調解，消費者債務清理條例（
    下稱消債條例）第3 條、第151 條第1 項分別定有明文。此
    係採前置協商主義，是債務人於協商程序中，自應本於個人
    實際財產及收支狀況，依最大誠信原則，商討解決方案。如
    終究不能成立協商，於聲請更生或清算時，法院審酌上開條
    文所謂「不能清償或有不能清償之虞」，允宜綜衡債務人全
    部收支、信用及財產狀況，評估是否因負擔債務，而不能維
    持人性尊嚴之最基本生活條件，所陳報之各項支出，是否確
    屬必要性之支出，如曾有協商方案，其條件是否已無法兼顧
    個人生活之基本需求等情，為其判斷之準據。又法院開始清
    算程序之裁定，應載明其年、月、日、時，並即時發生效力
    。法院開始更生或清算程序後，得命司法事務官進行更生或
    清算程序，必要時得選任律師、會計師或其他適當之自然人
    或法人1人為監督人或管理人，復為同條例第83條第1項、第
    16條第1項所明定。 
二、本件債務人主張：其積欠債權人債務共計新臺幣（下同）1,
    275,268 元，因無力清償，於消債條例施行後，曾向本院對
    債權人申請債務前置調解，惟債務人無法負擔債權人提出之
    清償條件，是調解不成立，故債務人顯有不能清償債務情事
    ，爰依法聲清算等語。
三、經查：
　㈠債務人以其有不能清償債務情事，於民國110年5月26日向本
    院聲請消債條例前置調解，經本院以 110年度北司消債調字
    第 284號聲請調解事件受理在案，惟雙方無法達成協議，於
    110年9月29日調解不成立，有調解不成立證明書在卷可參（
    見北司消債調卷第49頁），是本院自應綜合其目前全部收支
    及財產狀況，評估是否已達不能維持最低生活條件，而有「
    不能清償債務或有不能清償之虞」之情形。
  ㈡債務人主張現為代班保全，每月薪資收入加計國民年金4,99
    7元約 18,000元，有債務人陳報狀、郵局存摺、收入證明切
    結書附卷（見北司消債調卷第18頁、本院卷第31至49頁），
    故本院即以18,000元作為計算債務人目前償債能力之依據。
  ㈢債務人主張其目前每月必要生活費用部分，每月須支出膳食
    費9,000元、手機通信費499元、交通費 1,280元、房租及水
    電瓦斯費3,925元（已扣除租金補助5,000元）、醫療費80元
    、生活雜支 3,500元等情，業據其提出國宅租金繳費證明、
    臺北自來水事業處水費通知單、台灣電力公司繳費憑證附卷
    可佐（見本院卷第55頁）。本院審酌債務人負債之現況，基
    於社會經濟活動之互賴及誠信，該日常生活所需費用，自應
    節制開支，不得有超越一般人最低生活標準之享受，否則反
    失衡平，故膳食費應酌減至7,000元，生活雜支應酌減至1,0
    00元，逾此部分應予剔除。又債務人就交通費、手機通信費
    、瓦斯費及醫療費部分未提出相關證明文件，惟前開支出數
    額核與常情無違，亦屬維持生活所需，爰予准許。故債務人
    每月生活必要支出為13,784元（計算式：膳食費7,000元+手
    機通信費499元+交通費 1,280元+房租及水電瓦斯費3,925元
    +醫療費80元+生活雜支 1,000元＝13,784元）。
  ㈣準此，債務人每月生活必要支出為18,000元扣除其個人每月
    必要生活費用13,784元，雖餘4,216元（計算式：18,000-13
    ,784=4,216）可供支配，惟據債務人之財團法人金融聯合徵
    信中心查詢當事人綜合信用報告回覆書、債權人陳報狀、借
    據所載（見北司消債調卷第14、38、39、42頁、本院卷第79
    至81頁），債務人積欠聯邦商業銀行股份有限公司、玉山商
    業銀行股份有限公司、星展(台灣)商業銀行股份有限公司、
    台新國際商業銀行股份有限公司、中國信託商業銀行股份有
    限公司、李國榮等債務1,328,286元，倘以其每月所餘4,216
    元清償，尚須26年多始得清償完畢（計算式：1,328,286÷4,
    216÷12≒26.3），遑論前開債務仍須另行累計每月高額之利
    息及違約金，債務人每月得用以償還債務之數額顯然更低，
    尚待支付之債務總額應屬更高，其還款年限顯然更長，堪認
    債務人之經濟狀況已有不能清償債務情狀。此外，債務人陳
    報其名下除郵局存款61元、新光人壽保單（保單號碼：AGA9
    994850）、富邦人壽保單（保單號碼：000000000000、1002
    00000000）、富邦產物保險（保單號碼：2321CH00000000H0
    31、2321CH00000000H030）外，無其他財產，有郵局存摺、
    新光人壽保單、全國財產稅總歸戶財產查詢清單、土地塗銷
    登記申請書、所有權拋棄切結書、保險業通報作業資訊系統
    資料查詢結果表在卷可稽（見北司消債調卷第15頁、本院卷
    第37至49、65至71、73至75、85頁）。是本院審酌債務人之
    財產、信用、勞力及生活費用支出等狀況，堪認債務人客觀
    上經濟狀況已有不能清償債務之虞，而有藉助清算制度調整
    其與債權人間之權利義務關係而重建其經濟生活之必要，自
    應許債務人得藉由清算程序清理債務。此外，本件復查無債
    務人有消債條例第6條第3項、第8條或第82條第2項所定駁回
    清算聲請之事由存在，則債務人聲請清算，核屬有據，爰依
    首揭規定，應予開始清算程序，並命司法事務官進行本件清
    算程序。
四、依消債條例第11條第1項、第16條第1項、第83條，裁定如主
    文。
中　　華　　民　　國　　111 　年　　2 　　月　　18　　日
                  民事第二庭    法  官  林禎瑩 
以上正本係照原本作成。　　　　　　　　　
本裁定已於111年2月18日下午4時公告。
本裁定不得抗告。
中　　華　　民　　國　　111 　年　　2 　　月　　18　　日
                                 書記官  鄭玉佩